【裁判字號】    99,交抗,857
【裁判日期】    990318
【裁判案由】    違反道路交通管理處罰條例
【裁判全文】
臺灣高等法院交通事件裁定             99年度交抗字第857號
抗  告  人
即受處分人  甲○○
上列抗告人因違反道路交通管理處罰條例案件，不服臺灣宜蘭地
方法院中華民國99年1月28日所為裁定（98年度交聲字第425號）
，提起抗告，本院裁定如下：
    主  文
抗告駁回。
    理  由
一、原裁定意旨略以：抗告人即受處分人甲○○於民國98年10月
    25日14時36分駕駛車牌號碼5670-RM 號自用一般小客車，行
    經國道五號公路北上29.7公里處，因右前座乘客未繫安全帶
    ，經國道公路警察局第九警察隊掣發公警局交字第Z0000000
    0 號舉發違反道路交通管理事件通知單舉發，經移送機關請
    上開舉發單位調查，仍認受處分人違規事實明確，乃以受處
    分人違反道路交通管理處罰條例第31條第2 項規定，裁處罰
    鍰新臺幣（下同）3,000 元。受處分人不服聲明異議，經原
    審法院調查後，仍認受處分人違規事實明確，裁定駁回其異
    議之聲明。
二、抗告意旨略以：觀諸道路交通管理處罰條例處罰危險駕駛行
    為之規定，如第33條、34條及44至51條等，其情節均較乘客
    未繫安全帶危害公安更鉅，卻處罰較輕，則同條例第31條處
    罰未涉及公共安全之前座乘客未繫安全帶之規定，已違反比
    例原則，應為無效。是乘客未繫安全帶應與騎機車未戴安全
    帽之處罰金額一樣，始符比例原則，原裁定以假設一旦發生
    事故，無限上綱認為有損社會醫療及救助資源、整體經濟生
    產力等，本人並無法認同。又本件記載失誤之舉發通知單，
    既未重新製作更正書並合法送達通知本人，依行政程序法第
    110條應屬自始無效云云。
三、按駕駛人及前座乘客均應繫妥安全帶，汽車駕駛人及前座乘
    客繫安全帶實施及宣導辦法第3 條、道路交通安全規則第89
    條第1項第5款分別定有明文。又按汽車行駛於高速公路，駕
    駛人或前座乘客未繫安全帶者，處駕駛人新台幣（下同）3,
    000元以上6,000元以下罰鍰，道路交通管理處罰條例第31條
    第2項亦有明文。
四、經查：
  (一)抗告人甲○○於98年10月25日14時36分駕駛車牌號碼5670-R
    M號自用一般小客車，行經國道五號公路北上29.7 公里處，
    因右前座乘客未繫安全帶，經國道公路警察局第九警察隊掣
    發公警局交字第Z00000000 號舉發違反道路交通管理事件通
    知單舉發等情，為抗告人所不爭執，並有舉發違反道路交通
    管理事件通知單1紙在卷可稽，此部分事實堪予認定。
  (二)抗告人雖執前揭情詞置辯，然國家對人民自由權利之限制，
    應以法律定之，並不得逾必要程度，憲法第23條定有明文，
    本件原處分機關裁處抗告人罰鍰3,000 元，係依據立法院三
    讀通過之道路交通管理處罰條例第31條第2 項規定，該規定
    係為維持社會秩序及公共利益所必需，與憲法尚無抵觸。雖
    人民之自由權利應受到保障，但並非毫無限制，更不可為所
    欲為，在資源有限且利益可能互相衝突之情況下，無論係立
    法者制定之法律或行政機關之行政作為，均不可能滿足所有
    國民之需求，故其所考量者並非僅係個人之私益，而應為全
    體國民之公益，國家機關固不可恣意侵害個人之私益，然為
    公益目的，尚得以合乎目的之手段對於個人之私益加以限制
    。前揭道路交通管理處罰條例第31條第2 項限制汽車行駛於
    高速公路上，其駕駛人或前座乘客應繫安全帶，立法目的係
    為小客車駕駛人及前座乘客繫上安全帶，對於因而肇事後之
    生命、身體安全保障。又為達上開條文之立法目的，所採取
    之限制手段顯屬輕微，且裁罰亦非過鉅，並均有助於目的之
    達成，合乎比例原則之要求，則原處分機關依據該法律之規
    定，對違反義務之受處分人進行裁罰，並無違法或不當之處
    。況上開條文既由立法院三讀通過，並經總統明令公布施行
    ，自受合憲之推定，抗告人前開置辯顯係卸責之詞，不足採
    信。
  (三)又本件舉發道路交通管理事件通知單固有車主姓名誤植之情
    形，然並未涉及抗告人違規事實有無之認定，且違反道路交
    通管理處罰條例第31條第2 項之規定者，其課以罰鍰之對象
    為汽車駕駛人，並不包含該車輛之車主，故舉發通知單上，
    僅需駕駛人資料記載正確，即可確認受處分人即駕駛人違規
    之事實，並進而繳納罰鍰或依法提出申訴，且於提出申訴後
    ，原處分機關亦僅需依據正確之駕駛人資料，即可作成行政
    處分；至違規車輛之車主姓名，固應正確為記載，然究非處
    罰之客體，即使誤寫，於抗告人之上開權益之保障，亦無影
    響，衡情屬於無損於相對人之信賴及法律安定，得由行政機
    關依職權更正之瑕疵。況本件經抗告人向原處分機關申訴後
    ，業經內政部警政署國道公路警察局第九警察隊說明，並經
    交通部公路總局臺北區監理所宜蘭監理站更正，是原處分機
    關已根據行政程序法之相關規定，依職權更正上開誤寫之瑕
    疵。抗告人復以此為由聲明不服，亦不足採。
五、綜上，抗告意旨所陳俱無理由。原審以原處分機關依道路交
    通管理處罰條例第31條第2項裁處抗告人罰鍰3,000元，於法
    有據，駁回異議。核其認事用法，均無違誤。抗告意旨猶執
    陳詞，指摘原裁定不當，為無理由，應予駁回。
據上論結，應依道路交通案件處理辦法第26條，刑事訴訟法第41
2條，裁定如主文。
中    華    民    國    99    年    3     月    18    日
                  刑事第二十一庭審判長法  官 蔡聰明
                                      法  官 楊力進
                                      法  官 許永煌
以上正本證明與原本無異。
不得再抗告。
                                      書記官 江采廷
中    華    民    國    99    年    3     月    19    日

司法院資訊處製作；財團法人民間司法改革基金會備份。
